臺灣橋頭地方法院刑事判決　　　　　　 110年度交訴字第30號
公　訴　人　臺灣橋頭地方檢察署檢察官
被　　　告　楊國政




上列被告因公共危險等案件，經檢察官提起公訴（110 年度偵字
第2755號），本院判決如下：
    主  文
楊國政駕駛動力交通工具發生交通事故，致人傷害而逃逸，累犯
，處有期徒刑陸月，如易科罰金，以新臺幣壹仟元折算壹日。
被訴過失傷害部分，公訴不受理。
    事  實
一、楊國政於民國109 年7 月13日9 時7 分許，騎乘車牌號碼00
    0-0000號普通重型機車，沿高雄市仁武區鳳仁路由北往南方
    向行駛慢車道，行經該路段與慈英街之交岔路口，欲右轉慈
    英街時，本應注意右轉彎時，應距交岔路口30公尺前顯示方
    向燈或手勢，且應注意兩車併行應保持安全間距，而依當時
    天候晴、日間有自然光線、柏油路面乾燥無缺陷、道路無障
    礙物、視距良好，並無其他不能注意之情形，竟疏未注意及
    此即貿然右轉，適有李綵婕騎乘車牌號碼000-0000號普通重
    型機車，沿同路段同向同車道行駛至該處，見狀閃避不及，
    雙方因而發生碰撞，致李綵婕人車倒地，受有右膝挫傷、右
    手掌擦傷、頭部外傷之傷害（過失傷害部分業據撤回告訴，
    詳後述）。詎楊國政明知其已肇事致人受傷，竟基於肇事逃
    逸之犯意，未採取救護或其他必要措施，亦未留下年籍資料
    及任何聯絡方式，即逕自騎車離開現場。嗣經警據報到場處
    理，始循線查悉上情。
二、案經李綵婕訴由高雄市政府警察局仁武分局報告臺灣橋頭地
    方檢察署檢察官偵查起訴。
    理  由
壹、證據能力之說明
    按被告以外之人於審判外之言詞或書面陳述，屬傳聞證據，
    原則上不得作為證據；惟按被告以外之人於審判外之陳述，
    雖不符刑事訴訟法第159 條之1 至第159 條之4 之規定，而
    經當事人於審判程序同意作為證據，法院審酌該言詞陳述或
    書面陳述作成時之情況，認為適當者，亦得為證據，刑事訴
    訟法第159 條第1 項、第159 條之5 第1 項分別定有明文。
    查本判決所引用屬於傳聞證據之部分，均已依法踐行調查證
    據程序，且檢察官及被告、辯護人於本院審理時，除下列有
    爭執證據能力之證據外，均明示同意有證據能力（見交訴卷
    第225 頁），基於尊重當事人對於傳聞證據之處分權，及證
    據資料愈豐富愈有助於真實發現之理念，本院審酌該等證據
    作成時情況，並無違法取證之瑕疵，且無顯不可信之情形，
    以之作為證據應屬適當，自均有證據能力。
二、實體方面
  ㈠認定犯罪事實所憑之證據及理由
  ⒈訊據被告楊國政於上開犯行於本院為認罪之表示（交訴卷第
    194 、206-208 頁），並據告訴人李綵婕於警詢、偵訊與本
    院審理時證述明確（警卷第9-15頁；偵卷第73-74 頁），復
    有義大醫療財團法人義大醫院109 年7 月13日診斷證明書（
    警卷第21頁）、高雄市政府警察局仁武分局109 年7 月13日
    道路交通事故現場圖、道路交通事故調查報告表㈠㈡-1、告
    訴人之道路交通事故談話紀錄表（警卷第27、29-32 、35
    -3 6頁）、現場照片（警卷第41-51 頁；交訴卷第123-129
    頁）、行車紀錄器錄影畫面翻拍照片（警卷第77-81 頁）、
    本院110 年9 月9 日勘驗筆錄（交訴卷第101-113 頁）在卷
    可稽，足認被告上開任意性之自白與前揭事證相符，可資採
    為認定被告本案犯罪事實之依據。
  ⒉按汽車行駛時，駕駛人應注意車前狀況及兩車並行之間隔，
    並隨時採取必要之安全措施；次按汽車行駛至交岔路口，右
    轉彎時，應距交岔路口30公尺前顯示方向燈或手勢，此道路
    交通安全規則第94條第3 項、第102 條第1 項第4 款分別定
    有明文。被告考領有合格機車駕駛執照，業據其於警詢中供
    承不諱（警卷第5 頁），其騎乘機車上路，自應注意前揭規
    定。而依當時情形，天候晴，日間自然光線，路面鋪裝柏油
    、乾燥、無缺陷，亦無障礙物，視距良好，並無不能注意之
    情事，有上開道路交通事故調查報告表㈠在卷可憑，其竟疏
    未遵守前揭規定，未靠保持兩車並行之間隔且未打右轉方向
    燈即貿然右轉，被告之駕駛行為，自有過失。又被告之過失
    行為既造成2 車發生碰撞，告訴人因而人車倒地受有前揭傷
    害，則被告之過失行為與告訴人所受之傷害間，即有相當因
    果關係。至公訴意旨雖認被告上開駕駛行為，有違反道路交
    通安全規則第102 條第1 項第7 款轉彎車應禮讓直行車之注
    意義務，惟按該規定係適用於不同行車方向或同方向不同車
    道（包括同向二以上車道及快慢車道等）行駛之情形，至同
    向同車道行駛之情形，則應適用同規則第94條關於注意兩車
    並行之間隔及後車與前車之間應保持隨時可以煞停之距離等
    規定，而無上開規則第102 條第1 項第7 款規定之適用（最
    高法院110 年度台上字第3201號判決參照）。查本案車禍發
    生時，被告與告訴人均係行駛至該交岔路口，而位於慢車道
    之事實，有上開行車紀錄器錄影畫面翻拍照片可參（警卷第
    77 -78頁），並據告訴人於警詢、偵訊及本院審理時證述明
    確（警卷第9-11頁；偵卷第73頁；交訴卷第195 頁），參諸
    前揭說明，本案被告之注意義務即無道路交通安全規則第10
    2 條第1 項第7 款規定之適用，公訴意旨就此容有誤會，併
    此敘明。
  ⒊另被告雖一度辯稱：我不知道發生碰撞云云（交訴卷第206
    頁），然①證人李綵婕於警詢、偵訊及本院審理時證稱：當
    時被告在我左邊突然右轉，我的行車紀錄器是裝在機車車頭
    手把的油門底下，被告右轉過來時我反應不及，我雖然有煞
    車但還是撞到被告右後側機車車身，因而人車倒地，倒地後
    我想要記下車牌，被告往右邊騎到距離我大約4.17公尺的彎
    處，有回頭看我一眼，所以被告應知道兩車有發生碰撞，但
    是被告看一下就繼續走了等語（警卷第9-13頁；偵卷第73
    -74 頁；交訴卷第195-199 頁）。②復核以告訴人所提供之
    行車紀錄器，經本院勘驗後，結果略以：被告騎乘之上開機
    車突然右轉至慈英街，並未打方向燈，與告訴人之機車極為
    接近，進而鏡頭發生搖晃，告訴人上開機車隨即倒地等情，
    有本院上開勘驗筆錄及相關截圖可參（交訴卷第91-92 、10
    5-113 頁），可知告訴人行車紀錄器裝置在機車把手下方，
    如非確實發生碰撞，其鏡頭應不致在被告機車極為接近後發
    生搖晃，顯見告訴人前述兩車有發生碰撞之情屬實。③再衡
    諸機車此等動力交通工具之特性，特需仰賴機車駕駛人對於
    交通工具之操控，亦即其行進、轉彎均需藉由駕駛人之衡平
    以便控制機車之運行，是於行進間倘遭受外力介入，因其衡
    平性遭外力改變，機車駕駛人必較諸一般自小客車駕駛感知
    更為強烈，本案被告機車係於轉彎時，經告訴人機車車頭，
    側撞擊機車尾部，被告所騎乘之機車於衡平行進間，受到來
    自左方之側撞力道，應足以感受碰撞所傳導改變機車衡平性
    之力度，是一般騎乘機車之人於感受此種異常之力度，應無
    渾然不知之理，被告因感受碰撞停車查看，與常情相符，自
    堪認定告訴人所述被告碰撞後停車查看等語堪採，是被告事
    故時應知悉其駕駛行為導致碰撞造成告訴人人車等地之事實
    ，應可認定。又被告肇事後短暫留在現場觀看，衡情，騎乘
    機車發生車禍，進而人車倒地，駕駛人或乘客通常除戴安全
    帽外，身體並無其他安全設備，極易受傷，況本案案發時為
    夏季，一般夏季衣著長度較短，材質亦屬輕薄，發生車禍事
    故人車倒地，衣物所得產生之防護效用更低，駕駛人更易受
    傷，此為一般人均得認識之事項，被告既為知識健全之成年
    人，對此自得清楚認識，應堪認定被告見告訴人人車倒地時
    ，亦已知悉告訴人受傷之事實，其仍逕自騎車離去，是被告
    有上開肇事逃逸之犯行，應可認定。
  ⒋綜上所述，本案事證明確，被告上開犯行堪以認定，應依法
    論罪科刑。
㈡論罪科刑
  ⒈按行為後法律有變更者，適用行為時之法律。但行為後之法
    律有利於行為人者，適用最有利於行為人之法律，刑法第2
    條第1 項定有明文。查被告行為後，刑法第185 條之4 業於
    110 年5 月21日修正，並於同年月28日公布，於同年月30日
    施行，修正前刑法第185 條之4 規定：「駕駛動力交通工具
    肇事，致人死傷而逃逸者，處一年以上七年以下有期徒刑。
    」，修正後該條文規定：「駕駛動力交通工具發生交通事故
    ，致人傷害而逃逸者，處六月以上五年以下有期徒刑；致人
    於死或重傷而逃逸者，處一年以上七年以下有期徒刑。犯前
    項之罪，駕駛人於發生交通事故致人死傷係無過失者，減輕
    或免除其刑。」。經比較被告本案犯行所構成之修正前刑法
    第185 條之4 與修正後刑法第185 條之4 第1 項前段規定結
    果，自以修正後刑法第185 條之4 第1 項前段規定較有利於
    被告，依刑法第2 條第1 項但書之規定，本案應適用修正後
    刑法第185 條之4 第1 項前段規定論處。是核被告吳正修所
    為，係犯刑法第185 條之4 第1 項前段之駕駛動力交通工具
    發生交通事故，致人傷害而逃逸罪。
  ⒉被告前因違反毒品危害防制條例案件、竊盜案件，經臺灣高
    雄地方法院分別以①105 年度審訴字第102 號判決判處有期
    徒刑8 月、3 月確定（下稱甲案）；②105 年度審訴字第17
    28號判決判處有期徒刑8 月、3 月（共2 罪），前開有期徒
    刑3 月（共2 罪）部分，應執行有期徒刑4 月確定（下稱乙
    案）；③105 年度審易字第2582號判決判處有期徒刑3 月(
    共3 罪) ，應執行有期徒刑7 月確定（下稱丙案），甲案、
    乙案、丙案接續執行，於民國108 年2 月23日執行完畢之事
    實，有臺灣高等法院被告前案紀錄表可參（交訴卷第33-35
    頁）。是被告受有期徒刑執行完畢後，5 年內故意再犯本案
    之罪，為累犯。參酌司法院釋字第775 號解釋之意旨，考量
    被告前案係犯施用毒品、竊盜等案件，與本件肇事逃逸之犯
    行，罪名、罪質均不相同，被告應無特別惡性及刑罰反應力
    薄弱之情事，認無加重其刑之必要。
  ⒊爰審酌被告騎乘機車疏未遵守道路交通規則，肇致本件車禍
    ，並使告訴人李綵婕受有前開傷害後，竟未報警處理或為其
    他即時救護之行為，亦未等待警方前往處理事故以釐清責任
    ，即逕行逃逸，顯然缺乏尊重用路人身體健康、生命安全及
    法治觀念，所為殊屬不該；並衡酌被告於本院審理時終能坦
    承犯行，亦當庭向告訴人道歉並取得告訴人之原諒（交訴卷
    第200 、207-208 頁）等犯後態度，兼衡告訴人本案車禍事
    故所受傷害尚非嚴重，暨被告於審理時自陳國中畢業之智識
    程度，入監前從事泥作，雙親俱亡，有兩個小孩已成年均嫁
    娶，不需要其扶養（見交訴卷第207 頁）等一切情狀，量處
    如主文第1 項所示之刑，並諭知易科罰金之折算標準。
貳、公訴不受理部分：
一、公訴意旨略以：被告楊國政於109 年7 月13日9 時7 分許，
    騎乘車牌號碼000-0000號普通重型機車，沿高雄市仁武區鳳
    仁路由北往南方向行駛慢車道，行經該路段與慈英街之交岔
    路口，欲右轉慈英街時，本應注意右轉彎時，應距交岔路口
    30公尺前顯示方向燈或手勢，且應注意轉彎車應讓直行車先
    行，而依當時天候晴、日間有自然光線、柏油路面乾燥無缺
    陷、道路無障礙物、視距良好，並無其他不能注意之情形，
    竟疏未注意及此，未打方向燈且未禮讓直行車先行即貿然右
    轉，適有告訴人李綵婕騎乘車牌號碼000-0000號普通重型機
    車，沿同路段同向同車道行駛至該處直行，雙方因而發生碰
    撞，致告訴人李綵婕人車倒地，受有右膝挫傷、右手掌擦傷
    、頭部外傷之傷害，因認被告涉有刑法第284 條前段之過失
    傷害罪嫌。
二、按告訴乃論之罪，告訴人於第一審辯論終結前，得撤回其告
    訴；又告訴經撤回者，法院應諭知不受理之判決，且得不經
    言詞辯論為之，刑事訴訟法第238 條第1 項、第303 條第3
    款及第307 條定有明文。
三、本件被告過失傷害案件，經檢察官提起公訴，認被告係涉犯
    刑法第284 條前段之過失傷害罪嫌，依同法第287 條前段之
    規定須告訴乃論。茲據告訴人於本院審理中，以言詞並具狀
    聲請撤回告訴，有撤回告訴狀在卷可憑（交訴卷第208 、21
    3 頁），揆諸前開說明，自應為諭知不受理之判決。
據上論斷，應依刑事訴訟法第299 條第1 項前段、第303 條第3
款，判決如主文。
本案經檢察官陳麗琇提起公訴，檢察官陳登燦到庭執行職務。
中    華    民    國   110    年    11    月    25    日
                  刑事第一庭    審判長法  官  楊智守
                                      法  官  林筠
                                      法  官  陳狄建
卷證對照表：
┌──────────────────────────────────┐
│一、高雄市政府警察局仁武分局高市警仁分偵字第10973809000號，稱警卷   │
│二、臺灣橋頭地方檢察署110年度偵字第2755號，稱偵卷                   │
│三、臺灣橋頭地方法院110年度審交訴字第91號，稱審交訴卷               │
│四、臺灣橋頭地方法院110年度交訴字第30號，稱交訴卷                   │
└──────────────────────────────────┘
以上正本證明與原本無異。
如不服本判決應於收受送達後20日內向本院提出上訴書狀，並應
敘述具體理由；如未敘述上訴理由者，應於上訴期間屆滿後20日
內向本院補提理由書（均須按他造當事人之人數附繕本）「切勿
逕送上級法院」。
中    華    民    國   110    年    11    月    25    日
                                      書記官  謝怡貞
附錄本案論罪科刑法條全文：
中華民國刑法第185條之4
駕駛動力交通工具發生交通事故，致人傷害而逃逸者，處 6 月
以上 5 年以下有期徒刑；致人於死或重傷而逃逸者，處 1 年以
上 7 年以下有期徒刑。
犯前項之罪，駕駛人於發生交通事故致人死傷係無過失者，減輕
或免除其刑。